【裁判字號】    98,消債更,766
【裁判日期】    980618
【裁判案由】    聲請更生程序
【裁判全文】
臺灣高雄地方法院民事裁定           98年度消債更字第766號
聲  請  人  甲○○
住上列當事人因消費者債務清理事件聲請更生，本院裁定如下：
    主  文
債務人甲○○自中華民國九十八年六月十八日下午四時起開始更
生程序。
命司法事務官進行本件更生程序。
    理  由
一、聲請意旨略以：聲請人即債務人因積欠如附表所示多家銀行
    信用卡及信用貸款等債務，因而於民國95年向最大債權銀行
    安泰商業銀行股份有限公司（下稱安泰銀行），依「中華民
    國銀行公會會員辦理消費金融案件無擔保債務協商機制」（
    下稱債務協商機制）請求共同協商債務清償方案，並協商成
    立。協商內容為，自民國95年6 月起，分120 期，利率為2
    ％，於每月10日繳納新台幣（下同）27,275元（下稱協商金
    額）至指定帳戶。又因聲請人有聯邦商業銀行信用卡債務未
    參與協商，故於97年間再向最大債權銀行即台新商業銀行股
    份有限公司（下稱台新銀行）申請協商，惟遭台新銀行曾參
    與前置協商成立或銀行公會協商機制成立為由退件，並發給
    前置協商退件通知函。聲請人之財產總額為4 萬元，現每月
    收入約3 萬5 千元，但每月必要生活及扶養支出為2 萬4 千
    元，而負債總額為3,259,885 元，且多是利息即高達20％之
    債務，實無法負擔，且聲請人於協商當時之收入僅2 萬6 千
    元，每月還款卻要27,275元，根本超出聲請人可負擔之範圍
    ，故聲請人僅繳納1 期之後實不堪負荷，不得已而毀諾。故
    聲請人在客觀上確有不能清償債務之情況，且聲請人無擔保
    或無優先權之債務總額又未逾1,200 萬元，復未經法院裁定
    開始清算程序或宣告破產，是爰依法聲請更生等情。
二、按，「債務人不能清償債務或有不能清償之虞者，得依本條
    例所定更生程序，清理其債務」；「債務人無擔保或無優先
    權之債務總額未逾新台幣1,200 萬元者，於法院裁定開始清
    算程序或宣告破產前，得向法院聲請更生。」；「債務人與
    金融機構協商成立者，不得聲請更生或清算。但因不可歸責
    於己之事由，致履行顯有重大困難者，不在此限。」、「本
    條例施行前，債務人依金融主管機關協調成立之中華民國銀
    行公會會員，辦理消費金融案件無擔保債務協商機制與金融
    機構成立之協商，準用前項之規定。」，消費者債務清理條
    例（下稱消債條例）第3 條、第42條第1 項、第151 條第5
    項、第6 項分別定有明文。是債務人若前依債務協商機制於
    95年與金融機構達成協商，嗣又於97年間將未列入協商機制
    之債務屬不得與金融機於聲請本次更生前，一併向金融機構
    聲請協商，而遭金融機構拒絕協商者，即不受消債條例第15
    1 條第5 項、第6 項之規定。查，本件聲請人曾於97年10月
    間，向目前之最大債權金融機構即台新銀行聲請前置協商，
    經該銀行以：以聲請人曾參與債務協商機制協商成立或銀行
    公會協商機制成立為由退件，而致前置協商不成立，有卷附
    之前置協商退件通知函可稽（見本院卷115 頁）。是本件更
    生之聲請所需審酌者係聲請人是否有「不能清償債務」或「
    不能清償債務之虞」，合先敘明。
三、經查：
  (一)聲請人前開主張，業據其提出財產及收入狀況說明書、債權
    人清冊、戶籍謄本、協議書、無擔保債務還款計劃、財政部
    高雄市國稅局財產歸屬資料清單、95、96年度綜合所得稅各
    類資料清單、勞保投保資料、薪資證明、財團法人金融聯合
    徵信中心當事人綜合信用報告－債務清理條例前置協商專用
    債權人清冊（下稱聯徵清冊）、財團法人金融聯合徵信中心
    之個人信用報告（下稱聯徵報告）、家族系統表等各件為據
    ，堪可信為真實。
  (二)再者，聲請人積欠如附表所示債務共計3,259,885 元乙節，
    有聯徵清冊在卷可憑（見本院卷第132 頁），應可認定。則
    以聲請人其非現金卡之無擔保授信債務為1,602,000 元、信
    用卡債務為1,657,885 元，倘以其各別之一般利率行情10％
    、20％計算，每月應繳之利息分別為13,350元、27,631元（
    計算式：1,602,000 ×10％÷12＝13,350、1,6 57,885×20
    ％÷12＝27,631，元以下均四捨五入）。準此，聲請人就上
    開債務每月應繳之利息總計為40,981元（計算式：13,350＋
    27,631＝40,981）。
  (三)又參照行政主計處統計之98年度最低生活費用一覽表，聲請
    人所在之高雄市每人每月之最低生活費用為11,309元，故聲
    請人每月可主張其自身之必要費用為11,309元，另聲請人主
    張其尚須扶養其母親陳王秋子支出每月5,000 元之扶養費用
    尚在合理範圍，則聲請人每月須支出之生活必要費用及扶養
    費用為16,309元乙節，應堪認定。聲請人主張其現每月之收
    入僅3 萬5 千元，而於95年協商時之所得為2 萬6 千元等語
    ，惟觀之聲請人之95、96年度綜合所得稅各類所得資料清單
    ，換算其每月平均所得分別為36,738元、42,220元，而較聲
    請人陳報所得為多，然縱以聲請人每月4 萬餘元之收入，扣
    除每月利息費用後，顯無法支應其日常生活必要費用及扶養
    費用之支出，更遑論支付遲延利息及違約金，及清償其所積
    欠之本金債務，而已陷於無窮盡之利息循環之中。客觀上應
    認已無法清償其附表所示之債務，故堪認其確已不能清償上
    揭債務。
四、綜上所述，聲請人有不能清償債務之情事，其無法清償如附
    表所示之無擔保債務未逾1,200 萬元，另因本件查無債務人
    有消費者債務清理條例第6 條第3 項、第8 條或第46條各款
    所定駁回更生聲請之事由存在，則債務人聲請更生，尚屬有
    據而應予准許，爰依上開規定命司法事務官進行本件更生程
    序，而裁定如主文所示。
五、依消費者債務清理條例第11條第1 項、第45條第1 項、第16
    條第1 項，裁定如主文。
中    華    民    國    98    年    6     月    18    日
                  民事第六庭  法  官  吳志豪
以上正本係照原本作成。
本裁定不得抗告。
本裁定於民國98年6 月18日下午4 時起開始更生，並即時發生效
力。
中    華    民    國    98    年    6     月    18    日
                              書記官  劉音利
附表：債權人清冊
┌──┬────────┬───────┬────────┐
│編號│債權人          │金額（新臺幣）│  種     類     │
├──┼────────┼───────┼────────┤
│ 一 │台北富邦銀行    │   222,000    │授信            │
├──┼────────┼───────┼────────┤
│ 二 │國泰世華銀行    │   327,569    │授信：258,000   │
│    │                │              │信用卡：69,569  │
├──┼────────┼───────┼────────┤
│ 三 │渣打國際商銀    │   130,000    │信用卡          │
├──┼────────┼───────┼────────┤
│ 四 │香港上海匯豐銀行│   141,375    │信用卡          │
├──┼────────┼───────┼────────┤
│ 五 │陽信銀行        │   113,794    │信用卡          │
├──┼────────┼───────┼────────┤
│ 六 │聯邦銀行        │   288,211    │信用卡          │
├──┼────────┼───────┼────────┤
│ 七 │遠東銀行        │   146,349    │信用卡          │
├──┼────────┼───────┼────────┤
│ 八 │台新銀行        │   833,093    │授信：357,000   │
│    │                │              │信用卡：476,093 │
├──┼────────┼───────┼────────┤
│ 九 │安泰銀行        │   624,000    │授信            │
├──┼────────┼───────┼────────┤
│ 十 │中國信託銀行    │   433,494    │授信：141,000   │
│    │                │              │信用卡：292,494 │
├──┴────────┼───────┼────────┤
│ 合       計          │  3,259,885元 │                │
└───────────┴───────┴────────┘


司法院資訊處製作；財團法人民間司法改革基金會備份。
